臺灣高等法院刑事判決　　　　　　　　　94年度上訴字第85號
上　訴　人
即　被　告　甲○○
　　　　　　　　　　　號2樓
上列上訴人因毒品危害防制條例案件，不服臺灣桃園地方法院93
年度訴字第108號，中華民國93年11月11日第一審判決（起訴案
號：臺灣桃園地方法院檢察署92年度毒偵字第970號，併案審理
案號：93年度毒偵字第362號、646號、第2084號），提起上訴，
本院判決如下：
    主  文
上訴駁回。
    事  實
一、甲○○前因施用毒品案件，經原審法院分別以八十九年度毒
    聲字第五六ＯＯ號、第六Ｏ三三號、九十年度第七九五號裁
    定，送勒戒處所觀察、勒戒後，令入戒治處所施以強制戒治
    ，再停止戒治，所餘戒治期間付保護管束，於民國九十年九
    月十九日保護管束期滿即強制戒治執行完畢，由臺灣桃園地
    方法院檢察署檢察官於九十年九月二十七日，以九十年度戒
    偵字第九○○號為不起訴處分確定，詎其仍未戒除毒癮，於
    強制戒治執行完畢後五年內，又基於施用第一級毒品之概括
    犯意，自九十二年三月二十二日下午四時許，至九十三年五
    月十四日上午七時許止，在桃園縣大溪鎮○○路五三九巷二
    七弄一三四之一號二樓、桃園縣大溪鎮○○街一九號等地點
    ，連續施用第一級毒品海洛因多次，為警分別於：(一)九十二
    年三月二十二日夜間十時二十分在桃園縣桃園市○○路八十
    號前查獲，扣得其所有含海洛因殘渣之外包裝一個、含有海
    洛因殘渣之注射針筒二支；(二)九十二年十月一日夜間七時許
    在桃園縣大溪鎮○○路一一四五號埔頂加油站查獲，扣得其
    所有內含海洛因殘渣之注射針筒一支、含有海洛因殘渣之外
    包裝一個；(三)九十三年一月八日在桃園縣大溪鎮○○街六巷
    二號友人湯義理之住處查獲；(四)九十三年二月五日在桃園縣
    大溪鎮○○路一一四五號埔頂加油站查獲，並扣得其所有而
    棄置一旁海洛因一小包（毛重○．四公克）；(五)九十三年五
    月十四日上午十時三十分許在桃園縣大溪鎮○○里○○街十
    九號住處查獲，扣得其所有海洛因包裝袋六個、注射針筒三
    支、橡皮管二條，及而非其所有之削尖吸管一支、吸管球一
    組、玻璃球吸食器二個。
二、案經桃園縣政府警察局、桃園縣政府警察局大溪分局移請臺
    灣桃園地方法院檢察署檢察官偵查後起訴及同署檢察官移送
    併案審理。於原審準備程序進行中，被告先就被訴事實為有
    罪之陳述，經告知簡式審判程序之旨，並聽取公訴人、被告
    之意見後，由原審合議庭以裁定由受命法官獨任進行簡式審
    判程序。
    理  由
一、上開事實，業據上訴人即被告於原審坦承不諱，且其尿液經
    鑑驗，確呈海洛因陽性反應，有被採尿人姓名編號對照表、
    桃園縣衛生局不法藥物尿液檢定書各五紙在卷可參，此外，
    復有內含海洛因殘渣之外包裝二個、含有海洛因殘渣之注射
    針筒三支、海洛因一包（毛重Ｏ‧四公克）、海洛因包裝袋
    六個、注射針筒三支、橡皮管二條等物扣案可稽，且查獲海
    洛因一包及含有海洛因殘渣之外包裝二個、含有海洛因殘渣
    之注射針筒三支分別送法務部調查局鑑定，確實含有第一級
    毒品海洛因成分，有法務部調查局調科壹字第○八○○○七
    三七九號、第00000000000號、第000000
    00000號鑑定通知書各一件可參，足認被告自白與事實
    相符，堪予採信。又被告前因施用毒品案件，經原審法院分
    別以八十九年度毒聲字第五六○○號、第六○三三號、九十
    年度第七九五號裁定，送勒戒處所觀察、勒戒後，令入戒治
    處所施以強制戒治，再停止戒治，所餘戒治期間付保護管束
    ，於九十年九月十九日保護管束期滿即強制戒治執行完畢，
    由臺灣桃園地方法院檢察署檢察官於九十年九月二十七日，
    以九十年度戒偵字第九○○號為不起訴處分確定後，再為本
    件犯行，有不起訴處分書、臺灣桃園地方法院檢察署刑案資
    料查註紀錄表及本院被告全國前案紀錄表在卷供參，足認被
    告於強制戒治執行完畢後五年內再為本件施用第一級毒品之
    犯行，事證明確，被告犯行洵堪認定。
三、毒品危害防制條例固於九十二年七月九日修正公布，並於修
    正公布後六個月即九十三年一月九日施行，惟按連續數行為
    而犯同一罪名者，為連續犯，以一罪論，故於連續犯罪之際
    ，遇法律有變更，其一部涉及舊法，一部涉及新法時，即應
    逕依最後行為時之法律處斷，無所謂行為後法律變更之可言
    ，尤無適用刑法第二條第一項之餘地，最高法院八十二年度
    台非字第九八號判決可資參照，本件被告連續施用第一級毒
    品部分犯行，係於毒品危害防制條例修正施行之後，依上開
    說明，應逕依修正後毒品危害防制條例之規定處斷。故核被
    告所為，係犯毒品危害防制條例第十條第一項之施用第一級
    毒品罪。其持有第一級毒品海洛因係為供施用，其持有之低
    度行為，應為其施用之高度行為所吸收，不另論罪。被告先
    後多次施用第一級毒品犯行，時間緊接，方法相同，觸犯構
    成要件相同之罪，顯係基於概括犯意為之，為連續犯，應依
    刑法第五十六條之規定，以施用第一級毒品罪一罪論，並加
    重其刑。至被告於九十二年十月一日至九十三年五月十四日
    間，連續施用第一級毒品之犯行，起訴書固未記載，惟與起
    訴部分，為連續犯裁判上一罪關係，為起訴效力所及，本院
    自得併與審究（此部分，原審理由漏未說明，應予補充）。
四、原審以事證明確，適用刑事訴訟法第二百七十三條之一、第
    二百九十九條第一項前段，毒品危害防制條例第十條第一項
    、第十八條第一項前段，刑法第十一條前段、第五十六條、
    第三十八條第一項第二款，並審酌被告施用毒品之動機、目
    的、手段，犯行所生之危害，已曾因相同犯行經觀察、勒戒
    及強制戒治等處遇後猶未能使其知所省惕，根絕施用毒品惡
    習，足徵其沾染甚深，惟已坦承施用毒品之犯後態度等一切
    情狀，認公訴人之求刑尚稱妥適，而量處有期徒刑一年，並
    說明(一)為警扣得含有海洛因殘渣之外包裝二個及含有海洛因
    殘渣之注射針筒三支，經鑑定其中之殘渣確實含有第一級毒
    品海洛因成分（量微無法秤重）已如前述，而扣案之海洛因
    一包（毛重Ｏ‧四公克），被告雖否認為其所有，然經同時
    被查獲之另案被告葉志毅及告發人陳康倚於警詢中證述，可
    認係被告施用第一級毒品所用之毒品而丟棄在地，均應依毒
    品危害防制條例第十八條第一項前段沒收銷燬之。(二)上開(一)
    所述及之海洛因外包裝三個、針筒三支（均除其內殘留之海
    洛因成分外），與另扣得之注射針筒三支、橡皮管二條、海
    洛因包裝袋六個等物，為被告所有且供施用第一級毒品海洛
    因所用，應依刑法第三十八條第一項第二款規定宣告沒收。
    (三)於九十三年五月十四日扣得之削尖吸管一支、吸管球一組
    、玻璃球吸食器二個，非被告施用第一級毒品所用，且被告
    否認係其所有，依法不予宣告沒收等語。認事用法，均無不
    當，被告空言上訴，為無理由，應予駁回。
五、被告經合法傳喚，無正當理由不到庭，爰不待其陳述逕行判
    決。
據上論斷，應依刑事訴訟法第371條，第368條，判決如主文。
本案經檢察官呂丁旺到庭執行職務。
中　　華　　民　　國　　94　　年　　2　　月　　25　　日
　　　　　　　　　刑事第二十一庭　審判長法　官溫耀源
　　　　　　　　　　　　　　　　　　    法　官吳  燦
　　　　　　　 　 　　　　　　　　　　　法　官周政達
以上正本證明與原本無異。
如不服本判決，應於收受送達後十日內向本院提出上訴書狀，其
未敘述上訴之理由者並得於提起上訴後十日內向本院補提理由書
（均須按他造當事人之人數附繕本）。
                          　　          書記官陳菊珍
中　　華　　民　　國　　94　　年　　2 　　月　　25　　日
附錄：本案論罪科刑法條全文
毒品危害防制條例第十條
施用第一級毒品者，處六月以上五年以下有期徒刑。
施用第二級毒品者，處三年以下有期徒刑。
